【裁判字號】    89,簡上,365
【裁判日期】    891227
【裁判案由】    給付工程款
【裁判全文】
臺灣臺中地方法院民事判決  八十九年度簡上字第三六五號
    上  訴  人    甲○○
    訴訟代理人    陳銀深
    被上訴人      乙○○
    訴訟代理人    洪塗生律師
    複  代理人    張欽昌律師
右當事人間請求給付工程款事件，上訴人對於中華民國八十九年七月五日本院豐原簡易庭八
十九年度豐簡字第二六二號第一審判決提起上訴，本院判決如左：
    主  文
原判決關於駁回上訴人後開第二項之訴部分，及訴訟費用之裁判均廢棄。
被上訴人應給付上訴人新台幣貳仟伍佰元及自民國八十九年五月二十五日起至清償日止按週
年利率百分之五計算之利息。
其餘上訴駁回。
第一、二審訴訟費用由被上訴人負擔十分之一，餘由上訴人負擔。
    事  實
甲、上訴人方面：
  一、聲明：求為判決（一）原判決廢棄（二）被上訴人應給付上訴人新台幣二十三萬八千
      一百元及自民國八十九年五月二十五日起至清償日止按週年利率百分之五計算之利息
      。
  二、陳述：除與原審判決書所載者相同茲予引用外，補稱：民國（下同）八十八年間上訴
      人並未收取被上訴人工程款，被上訴人聲稱八十八年間將抽水機之工程款交付予「阿
      勇」，事實上上訴人並未僱用「阿勇」此人為電氣工人，被上訴人如已將抽水機之工
      程款交付予「阿勇」，應有收據，被上訴人就此應負舉證責任。
  三、證據：除援用原審之立證方法，聲請訊問證人劉慶榮。
乙、被上訴人方面：
  一、聲明：駁回上訴。
  二、陳述：除與原審判決書所載者相同茲予引用外，補稱：
   （一）七十九年間完工之新建建物水電工程款部分，其承攬契約關係存在於兩造父親吳
        瑞碧與上訴人間，被上訴人並非契約當事人。上訴人本於契約關係對被上訴人請求
        ，自無理由。退而言之，系爭工程款請求權於八十一年即已罹於消減時效，被上訴
        人亦得以之為抗辯事由。
   （二）八十七年間完工之瓦斯熱水器工程款部分，其承攬契約關係存在於兩造父親吳瑞
        碧與上訴人間，且系爭工程款於熱水器裝設完畢後，即由兩造父親付清，上訴人此
        項請求亦無理由。
   （三）八十八年間完工之ＳＴ抽水機安裝工程款部分，係存在兩造母親與上訴人間，被
        上訴人非契約當事人。系爭抽水機安裝工程款，上訴人於裝設後告知兩造母親應付
        之金額為新台幣（下同）二千五百元，兩造母親當場指示被上訴人之配偶謝玉珠交
        付上訴人清償完畢。被上訴人於原審複訴訟代理人所陳是交給原告工人「阿勇」等
        語，實為另一筆水龍頭裝設費支出之誤陳。
  三、證據：除援用原審之立證方法，聲請訊問證人吳賴也、謝玉珠。
    理  由
一、上訴人主張：伊於七十九年間至八十八年間承攬臺中縣大雅鄉○○路○段四十九巷四十
    七號之水電工程，八十八年九月間完工，經與被上訴人會帳後，被上訴人應給付伊工程
    款二十三萬八千一百元，詎催討均置之不理，依承攬之法律關係等情，求為命被上訴人
    如數給付及附加法定遲延利息之判決。
二、被上訴人則以：系爭水電工程承攬契約為兩造父親或母親與被上訴人所訂定，伊並非契
    約之當事人。且七十九年間完工之新建建物水電工程款，其請求權已罹於消滅時效，另
    八十七年間完工之瓦斯熱水器工程款及八十八年間完工之ＳＴ抽水機安裝工程款均已付
    清等語，資為抗辯。
三、查上訴人於八十八年間在臺中縣大雅鄉○○路○段四十九巷四十七號被上訴人住宅安裝
    ＳＴ抽水機乙部，工程費二千五百元之事實，為被上訴人所不爭執。被上訴人雖辯稱：
    該承攬關係係存在兩造母親與上訴人間，被上訴人非契約當事人。
    且其工程款二千五百元，已由兩造母親當場指示被上訴人之配偶謝玉珠交付上訴人清償
    完畢云云。並舉兩造母親吳賴也及被上訴人之配偶謝玉珠為證。經查吳賴也雖供稱：「
    抽水機是我叫上訴人去裝的，費用二千五百元，我媳婦已付給上訴人」，謝玉珠雖供稱
    ：「抽水機是我婆婆叫上訴人去裝的，我問他多少錢，他說二千五百元，我當場親手把
    錢交給上訴人的」各等語。惟系爭ＳＴ抽水機乙部係安裝在被上訴人住宅供被上訴人使
    用，已如上述，則縱由兩造母親吳賴也通知上訴人前去安裝，吳賴也亦係居於使者之地
    位，其承攬契約仍應認為存在於兩造之間，被上訴人尚無從因此推卸責任。又吳賴也與
    上訴人感情不睦，乃其所自承，謝玉珠則為被上訴人之配偶，其證言均難免偏頗，參諸
    被上訴人於原審供陳系爭工程費二千五百元是交給原告工人「阿勇」，前後不一等情，
    足見該二證人之證言尚難採信，上訴人此部分之主張應可信為真實。
四、次查承攬人之報酬請求權因二年間不行使而消滅，民法第一百二十七條第七款定有明文
    。又承攬報酬應於工作交付時給付之，無須交付者應於工作完成時給付之，同法第五百
    零五條第一項亦著有明文。本件上訴人自承其所承攬之水電工程，除瓦斯熱水器及前述
    之ＳＴ抽水機各乙部係八十八年間裝設外，其餘都是七十九年間施工完成的（見原審八
    十九年六月二十八日言詞辯論筆錄），則關於七十九年間完成之水電工程部分，其承攬
    報酬請求權自其時起已可行使，乃上訴人竟遲至八十九年間始提起本件訴訟，而被上訴
    人又已提出時效之抗辯，其請求權自已罹於時效而消滅。至上訴人所舉之證人乙○○雖
    供稱：八十八年底上訴人叫伊去裝抽水機，伊聽到被上訴人說要儘快把工程款好像二十
    幾萬元還給上訴人。惟卻又供陳伊未聽清楚云云，證詞游移不定，尚難執為有利於上訴
    人之論斷。另關於八十八年間所裝設之瓦斯熱水器上訴人自承價款業已付清（見同上筆
    錄），從而，上訴人此部分之請求，即非有理。
五、綜上所述，上訴人依據承攬之法律關係請求被上訴人給付二千五百元及自八十九年五月
    二十五日（起訴狀繕本送達翌日）起至清償日止按週年利率百分之五計算之利息，為有
    理由，應予准許，逾此之請求，則非正當，不應准許。原審為上訴人敗訴之判決，其中
    關於駁回上開應予准許之部分，尚欠允洽，上訴論旨指摘該部分判決為不當，求為廢棄
    改判，非無理由。其餘部分則無不合，應予維持。兩造其餘攻擊防禦方法及證據資料，
    與判決基礎不生影嚮，毋庸再予審酌。
六、據上論結，本件上訴為一部有理由，一部無理由，依民事訴訟法第四百三十六條之一第
    三項、第四百四十九條第一項、第四百五十條、第七十九條但書，判決如主文。
中      華      民      國      八十九      年    十二    月      二十七      日
                            臺灣臺中地方法院民事第五庭
~B審判長法官  林大洋
~B法      官  張瑞蘭
~B法      官  王世華
不得上訴。
中      華      民      國      八十九      年     十二    月      二十七     日
~B法院書記官


司法院資訊處製作；財團法人民間司法改革基金會備份。
